【裁判字號】    90,訴,675
【裁判日期】    920611
【裁判案由】    偽造文書
【裁判全文】
臺灣臺中地方法院刑事判決                            九十年度訴字第六七五號
    公  訴  人  臺灣臺中地方法院檢察署檢察官
    被      告  己○○
                子○○
                甲○○
                丙○○
                辰○○
右列被告等因偽造文書案件，經檢察官提起公訴（八十八年度偵字第一九一九九號、
第一九二ＯＯ號、第一九二Ｏ一號、第一九二Ｏ二號、九十年度偵字第三六八五號）
，本院判決如左：
    主  文
己○○共同行使偽造私文書，足以生損害於他人，處有期徒刑月，如易科罰金，以
佰元折算壹日，緩刑貳年。如附表壹編號 132所示之各類所得扣繳暨免扣繳憑單正
本壹張、如附表貳編號 132所示之在職證明書上偽造之「群筠富實業股份有限公司」
印文壹枚、「廖欽大」印文壹枚、偽造之「群筠富實業股份有限公司」印章壹枚、「
廖欽大」印章壹枚，均沒收。
子○○共同行使偽造私文書，足以生損害於他人，處有期徒刑月，如易科罰金，以
佰元折算壹日，緩刑貳年。如附表壹編號 108所示之各類所得扣繳暨免扣繳憑單正
本壹張沒收。如附表貳編號 108所示之員工職務證明書上偽造之「山根企業有限公司
」印文貳枚、「辛○○」印文壹枚、偽造之「山根企業有限公司」印章壹枚、「辛○○」印章壹枚，均沒收。
甲○○共同行使偽造私文書，足以生損害於他人，處有期徒刑月，如易科罰金，以
佰元折算壹日，緩刑貳年。如附表壹編號 136所示之各類所得扣繳暨免扣繳憑單正
本壹張、如附表貳編號 136所示之在職證明書上偽造之「樓上樓飲食店」、「李坤地
」印文各壹枚、偽造之「樓上樓飲食店」、「李坤地」署押各壹枚。偽造之「樓上樓
飲食店」、「李坤地」印章各壹枚，均沒收。
丙○○共同行使偽造私文書，足以生損害於他人，處有期徒刑月，如易科罰金，以
佰元折算壹日，緩刑貳年。如附表壹編號 287所示之各類所得扣繳暨免扣繳憑單正
本壹張、如附表貳編號 287所示之員工職務證明書上偽造之「基茵國際股份有限公司
」、「蔡榮盛」印文各壹枚、偽造之「基茵國際股份有限公司」、「蔡榮盛」印章各
壹枚，均沒收。
辰○○共同行使偽造私文書，足以生損害於他人，處有期徒刑月，如易科罰金，以
佰元折算壹日，緩刑貳年。如附表壹編號 338所示之各類所得扣繳暨免扣繳憑單正
本壹張、如附表貳編號 338所示之職務證明書上偽造之「豪漢有限公司」、「陳奕樑
」印文各壹枚、偽造之「豪漢有限公司」、「陳奕樑」印章各壹枚，均沒收。
    事  實
一、己○○、子○○、甲○○、丙○○、辰○○因急需現金週轉，適見中福興業有限
    公司（址設臺中市○○路○段八一號六樓Ｃ室，下稱中福公司）所刊登代辦信用
    貸款之廣告，乃分別與附表壹所示之中福公司業務員丑○○、簡金輝、石恩雄、
    簡姓男子及不詳姓名男子（以上均係成年人，均由檢察官另行偵查中）取得連繫
    ，並商談借貸事宜。中福公司對外雖以銷售靈骨塔為經營業務，惟實際上係經營
    代辦信用貸款業務，前開業務員因每辦成一件貸款，可向中福公司領取新臺幣（
    下同）一萬五千元不等之佣金，而己○○、子○○、甲○○、丙○○、辰○○則
    為圖能順利貸得款項，均明知並未在如附表貳所示之服務單位任職，或雖在該處
    任職，但因無法取得符合貸款條件之各類所得扣繳暨免扣繳憑單第三聯即收執聯
    （下稱扣繳憑單）與在職證明書、員工職務證明書、職務證明書（以下統稱在職
    證明書），未符合銀行辦理信用貸款之相關條件，竟分別與附表壹所示之中福公
    司業務員、中福公司業務員陳暐庭（原名陳思惠，業經本院另案判處有期徒刑八
    月，緩刑三年）及自稱「林先生」之不詳姓名成年男子共同基於行使偽造私文書
    、特種文書及意圖為自己不法所有之犯意聯絡，由附表壹所示之中福公司業務員
    分別提供如附表貳所示負責人廖欽大、辛○○、李坤地、蔡榮盛、陳奕樑之年籍
    及己○○、子○○、甲○○、丙○○、辰○○之任職資料，透過陳暐庭委請前開
    自稱「林先生」之男子，在如附表壹所示之行使日期前數日，在不詳地點，分別
    偽造如附表壹所示內容之扣繳憑單，並分別偽造如附表貳所示之服務單位、扣繳
    義務人（即負責人）之印章後，於附表貳所示之在職證明書上，分別偽造如附表
    貳所示之服務單位、扣繳義務人之印文或署押，而偽造己○○、子○○、甲○○
    、丙○○、辰○○等人在各申報單位任職之在職證明書，該名「林先生」之男子
    ，每偽造一份扣繳憑單、在職證明書，即分別向業務員收取四百元、一百元之費
    用。前述中福公司承辦業務員及己○○、子○○、甲○○、丙○○、辰○○取得
    前揭偽造之文件後，即於附表壹所示之行使日期，連同個人國民身分證、戶口名
    簿及貸款申請書等，在臺中市第十一信用合作社經理鄭信吉或專門委員黃達政在
    該合作社或前往中福公司核辦對保時，提出據以行使而向該合作社辦理「歡心理
    財」免保人消費性貸款三十萬元，使臺中市第十一信用合作社陷於錯誤，如數將
    金額撥入己○○、子○○、甲○○、丙○○、辰○○等人在該合作社所開立之帳
    戶內，足以生損害於如附表壹所示之申報單位、扣繳義務人及臺中市第十一信用
    合作社審核貸款之正確性。己○○、子○○、甲○○、丙○○、辰○○等人於取
    得三十萬元後，尚需向中福公司購買納骨塔位（每塔位約十二萬元），及由中福
    公司扣除保險金、入股金及借款利息等，每人實得之金額僅約十五萬餘元。嗣於
    八十八年一月二十七日，經警在臺中市○○路○段八十一號六樓查獲中福公司涉
    嫌違反公司法，再至臺中市第十一信用合作社查扣借款人之擔保放款保管書件資
    料袋（共一千二百十一袋）後，始循線查悉上情。
二、案經臺中縣警察局烏日分局報告臺灣臺中地方法院檢察署檢察官偵查起訴。
    理  由
一、訊據被告己○○、子○○、甲○○、丙○○、辰○○對於渠等於右揭時、地，明
    知如附表壹所示之扣繳憑單及附表貳所示之在職證明書等文件係偽造之不實文件
    ，仍與如附表壹所示之業務員共同持前開偽造文件，向臺中市第十一信用合作社
    申請貸款等情，於本院審理時均已坦承不諱，核與證人即臺中市第十一信用合作
    社之專門委員黃達政於本院八十九年度訴字第八九五號偽造文書案件八十九年五
    月十六日審理時結證稱：「對保有時在中福公司，有時是在我們十一信的總社，
    對保的人員通常是由我及鄭信吉經理辦理，我們要借款人他們在授信約定書上簽
    名蓋章，扣繳憑單上借款人的印章，是借款人在我面前親自蓋的，但我沒有問他
    們內容之真偽，我有核對扣繳憑單正本，核對時他們坐在我對面，至於在職證明
    書都是正本，我就沒有再核對，但是第二天鄭信吉都會打電話到他們公司詢問。
    」；「扣繳憑單上的印章是中福公司的協助人員蓋的，借款人當時坐在對面，我
    有告知他們在核對扣繳憑單，他們應該知情，我們每次約辦三、五件至二十多件
    ，每件約五分鐘。」等情及證人鄭信吉於本院在該案八十九年六月八日審理時結
    證稱：「現任臺中市第十一信用合作社總社經理，我與黃達政互為授信或對保的
    工作，本案借款人申請書上有黃達政的對保簽名，應該是由我徵信的，我有打電
    話向借款人徵信，詢問他們每月薪資、在公司的職位、公司成立多久等事項，徵
    信的資料我都會紀錄在申請書上面或後面，借款人回答的薪資資料都是大約的數
    字‧‧‧我徵信的目的，主要是要求證他們是否確實在該公司上班」等情相符。
    依前開二位證人證詞，均可證明被告己○○、子○○、甲○○、丙○○、辰○○
    於辦理貸款時，確實明知前開辦理貸款之資料係屬偽造。另證人陳暐庭於本院八
    十九年度訴字第八九五號案件八十九年七月二十七日審理時結證稱：「我是中福
    公司的總機及業務員，我們在跟十一信辦理對保的時候，公司會提供一些假的工
    作證明及報稅資料，都是由業務員自己去設計提供，不一定是公司同意製作，對
    保之前都會跟貸款人說明這些是假的資料，跟他們套好，要他們配合，對保時貸
    款人應該都知道，因為還要辦理電話徵信，十一信也會詳細審核，沒有核准的也
    有很多。」等語；該證人另於臺灣臺中地方法院檢察署八十七年度偵字第二六四
    四八號案件偵查中證稱：取得扣繳憑單之方法有二種，一種是向他人購買，一種
    是自己用手寫，向他人購買部分，每天都會有一個「林先生」打電話來問伊是否
    需要扣繳憑單，伊提供林先生資料後，林先生就會交給伊所需的扣繳憑單，至於
    扣繳憑單上之資料，有些是由熱河路分公司的同事冒充稅務員打電話去查詢的，
    有些是依據名片上的資料；自己用手寫部分，伊曾看過文心路的同事用手寫過等
    語（見八十七年度偵字第二六四四八號偵查卷第七十、七十一、七十二頁，及八
    十八年度偵字第四五○○號起訴書）。其證述有關對保之情節與證人黃達政、鄭
    信吉之證詞亦相互吻合，益證明被告己○○、子○○、甲○○、丙○○、辰○○
    確實明知前開扣繳憑單、在職證明書均為偽造資料，並與中福公司之業務員配合
    以達獲得貸款之目的，渠等於本院審理時之白白與事實相符，堪予採信。此外，
    並有如附表壹之扣繳憑單影本、附表貳所示之在職證明書及臺中市第十一信用合
    作社歡心理財免保人消費性貸款借款申請書、委託書、臺中市第十一信用合作社
    歡心理財免保人消費性貸款辦法、臺中市第十一信用合作社消費性貸款個人信用
    等級評定表暨應檢附資料表附卷可證。本案事證明確，被告己○○、子○○、甲○○、丙○○、辰○○行使偽造私文書、行使偽造特種文書以詐欺取財之犯行，
    均堪以認定。
二、查扣繳憑單、薪資明細係刑法第二百十條所稱之私文書；在職證明書則屬同法第
    二百十二條關於服務之特種文書。被告己○○、子○○、甲○○、丙○○、辰○○均明知渠等原不符合辦理信用貸款之條件，竟意圖為自己不法所有，分別以行
    使偽造扣繳憑單、在職證明書之詐騙方式申請貸款，致臺中市第十一信用合作社
    誤認渠等條件符合而核准貸款，足以生損害於如附表壹、貳所示之各申報單位（
    服務單位）、各扣繳義務人（負責人）及臺中市第十一信用合作社審核貸款之正
    確性。核被告己○○、子○○、甲○○、丙○○、辰○○所為，均係犯刑法第二
    百十六條行使第二百十條之偽造私文書罪，同法第二百十六條行使第二百十二條
    之偽造特種文書罪及同法第三百三十九條第一項之詐欺取財罪。被告甲○○偽造
    印章、印文、署押之行為；被告己○○、子○○、丙○○、辰○○偽造印章、印
    文之行為，均為偽造私文書（扣繳憑單）及偽造特種文書（在職證明書）之階段
    行為；被告己○○、子○○、甲○○、丙○○、辰○○偽造私文書（扣繳憑單）
    及特種文書（在職證明書）後復持以行使，其偽造之低度行為，應分別為行使之
    高度行為所吸收，均不另論罪。被告己○○、子○○、甲○○、丙○○、辰○○
    分別與附表一所示為渠等承辦貸款事項之中福公司業務員、陳暐庭及自稱「林先
    生」之不詳姓名成年男子間，具有犯意聯絡與行為分擔，均為共同正犯。被告己○○、子○○、甲○○、丙○○、辰○○以一行使行為，同時同地行使偽造私文
    書及行使偽造特種文書，係以一行為觸犯前開二罪名，為想像競合犯，依刑法第
    五十五條規定，應從較重之行使偽造私文書罪處斷。又被告己○○、子○○、甲○○、丙○○、辰○○所犯行使偽造私文書與詐欺取財罪間，有方法結果之關係
    ，為牽連犯，依刑法第五十五條規定，應從較重之行使偽造私文書罪處斷。爰審
    酌被告己○○、子○○、甲○○、丙○○、辰○○因個人或家庭因素急需現金週
    轉，為使金融機構核准貸款，竟不惜以行使偽造私文書及特種文書，以詐騙金融
    機構之方式告貸，破壞金融交易秩序，紊亂市場經濟，所生危害非淺，惟念及渠
    等均因一時失慮，遭中福公司業務員利用，情境堪憫，且犯罪後均已坦承犯行，
    頗具悔意等一切情狀，分別量處如主文所示之刑，並均諭知易科罰金之折算標準
    （按被告己○○、子○○、甲○○、丙○○、辰○○行為後，刑法第四十一條業
    於九十年一月十日修正公布，同年月十二日生效，修正後刑法第四十一條第一項
    前段規定「犯最重本刑為五年以下有期徒刑以下之刑之罪，而受六個月以下有期
    徒刑或拘役之宣告，因身體、教育、職業或家庭之關係或其他正當事由，執行顯
    有困難者，得以一元以上三元以下折算一日，易科罰金。」，與修正前刑法第四
    十一條規定「犯最重本刑為三年以下有期徒刑以下之刑之罪，而受六月以下有期
    徒刑或拘役之宣告，因身體、教育、職業或家庭之關係，執行顯有困難者，得以
    一元以上三元以下折算一日，易科罰金。」不同。比較新舊法結果，以新法較有
    利於行為人，故依刑法第二條第一項前段規定，本案自應適用裁判時之法律即修
    正後刑法第四十一條第一項前段之規定，就被告己○○、子○○、甲○○、丙○○、辰○○所處之有期徒刑，諭知易科罰金之折算標準，併此敘明），以示懲儆
    。末查，被告己○○、子○○、甲○○、丙○○、辰○○前均未曾受有期徒刑以
    上刑之宣告，有臺灣臺中地方法院檢察署刑案資料查註紀錄表及臺灣高等法院被
    告全國前案紀錄表在卷足憑，渠等因一時失慮偶罹刑典，犯後復已坦承犯行，並
    深具悔意，經此偵審程序之教訓後，當能知所警惕，信無再犯之虞，本院認對被
    告己○○、子○○、甲○○、丙○○、辰○○所宣告之刑，均以暫不執行為適當
    ，各諭知緩刑二年，以啟自新，並觀後效。
三、如附表壹所示內容之扣繳憑單五張，經被告己○○、子○○、甲○○、丙○○、
    辰○○等人持以向臺中市第十一信用合作社辦理貸款申請後，該信用合作社僅留
    存扣繳憑單影本，而將正本返還中福公司或被告己○○、子○○、甲○○、丙○○、辰○○，此觀諸前開扣繳憑單影本上均載有「本影本與正本相符，如有不實
    願負法律責任」等字樣即明。是被告己○○、子○○、甲○○、丙○○、辰○○
    分別以渠等所有之扣繳憑單正本，為供前開犯罪所用之物，雖未扣案，然並無積
    極證明業已滅失，爰依刑法第三十八條第一項第二款規定宣告沒收之。至於被告
    己○○、子○○、甲○○、丙○○、辰○○分別留存於臺中市第十一信用合作社
    之扣繳憑單「影本」，已因行使而非屬渠等所有，爰不諭知沒收。扣案如附表貳
    所示之在職證明書上偽造之印文、署押及如附表貳所示未扣案但無積極證據證明
    業已滅失之印章，均屬偽造之印章、印文及署押，爰依刑法第二百十九條規定諭
    知沒收。另附表貳所示之在職證明書因行使交付與臺中市第十一信用合作社申請
    貸款，已非屬被告己○○、子○○、甲○○、丙○○、辰○○所有，爰不為沒收
    之諭知。
四、被告卯○○、壬○○○（更名為高子琳）、寅○○、戊○○、丑○○、庚○○、
    乙○○、巳○○、癸○○、丁○○等人，本院另行審結，併此敘明。
據上論斷，應依刑事訴訟法第二百九十九條第一項前段，刑法第二條第一項前段、第
二十八條、第二百十六條、第二百十條、第二百十二條、第三百三十九條第一項、第
五十五條、（修正後）第四十一條第一項前段、第七十四條第一款、第二百十九條、
第三十八條第一項第二款，罰金罰鍰提高標準條例第一條前段、第二條，判決如主文
。
中      華      民      國    九十二    年      六      月     十一     日
                              臺灣臺中地方法院刑事第三庭
                                      法  官  陳  得  利
右正本證明與原本無異。
如不服本判決，應於送達後十日內向本院提出上訴狀（須附繕本），上訴於臺灣高等
法院臺中分院。
                                      書記官
中華      民      國    九十二    年      六      月     十六     日
附錄本案論罪科刑法條全文：
刑法第二百十條
偽造、變造私文書，足以生損害於公眾或他人者，處五年以下有期徒刑。
刑法第二百十二條
偽造、變造護照、旅券、免許證、特許證及關於品行、能力、服務或其他相類之證書
、介紹書，足以生損害於公眾或他人者，處一年以下有期徒刑、拘役或三百元以下罰
金。
刑法第二百十六條
行使第二百十條至第二百十五條之文書者，依偽造、變造文書或登載不實事項或使登
載不實事項之規定處斷。
刑法第三百三十九條第一項
意圖為自己或第三人不法之所有，以詐術使人將本人或第三人之物交付者，處五年以
下有期徒刑、拘役或科或併科一千元以下罰金。
附表壹：
┌──┬───┬────┬────┬──┬──────┬───┬────┐
│編號│所得人│給付總額│扣繳稅額│給付│申報單位    │扣繳義│業務員  │
│    │姓名  │(新臺幣)│(新臺幣)│年度│            │務人  │行使日期│
├──┼───┼────┼────┼──┼──────┼───┼────┤
│132 │己○○│805908  │46440   │ 85 │群筠富實業股│廖欽大│丑○○  │
│    │      │        │        │    │份有限公司  │      │86.07.18│
├──┼───┼────┼────┼──┼──────┼───┼────┤
│189 │子○○│878441  │48226   │ 85 │山根企業有限│辛○○│簡姓男子│
│    │      │        │        │    │公司        │      │86.07.08│
├──┼───┼────┼────┼──┼──────┼───┼────┤
│136 │甲○○│812000  │48720   │ 85 │樓上樓飲食店│李坤地│不詳男子│
│    │      │        │        │    │            │      │86.07.22│
├──┼───┼────┼────┼──┼──────┼───┼────┤
│287 │丙○○│817200  │49032   │ 85 │基茵國際股份│蔡榮盛│石恩雄  │
│    │      │        │        │    │有限公司    │      │86.11.28│
├──┼───┼────┼────┼──┼──────┼───┼────┤
│338 │辰○○│809420  │39414   │ 85 │豪漢有限公司│陳奕樑│簡金輝  │
│    │      │        │        │    │            │      │86.12.20│
└──┴───┴────┴────┴──┴──────┴───┴────┘
附表貳：
┌──┬───┬────┬──────┬───┬────┬───────┐
│編號│在職人│所任職位│服務單位    │負責人│證明書日│證明書名稱    │
│    │姓名  │        │            │      │期      │              │
├──┼───┼────┼──────┼───┼────┼───────┤
│132 │己○○│主任    │群筠富實業股│廖欽大│86.07.12│在職證明書（以│
│    │      │        │份有限公司  │      │        │偽造之「群筠富│
│    │      │        │            │      │        │實業股份有限公│
│    │      │        │            │      │        │司」、「廖欽大│
│    │      │        │            │      │        │」印章，各偽造│
│    │      │        │            │      │        │之印文壹枚。  │
├──┼───┼────┼──────┼───┼────┼───────┤
│108 │子○○│中區業務│山根企業有限│辛○○│86.07.03│員工職務證明書│
│    │      │經理    │公司        │      │        │（以偽造之「山│
│    │      │        │            │      │        │根企業有限公司│
│    │      │        │            │      │        │」、「辛○○」│
│    │      │        │            │      │        │印章，各偽造印│
│    │      │        │            │      │        │文壹枚。      │
├──┼───┼────┼──────┼───┼────┼───────┤
│136 │甲○○│店長    │樓上樓飲食店│李坤地│86.07.25│在職證明書（以│
│    │      │        │            │      │        │偽造之「樓上樓│
│    │      │        │            │      │        │飲食店」、「李│
│    │      │        │            │      │        │坤地」印章，各│
│    │      │        │            │      │        │偽造印文壹枚，│
│    │      │        │            │      │        │並偽造「樓上樓│
│    │      │        │            │      │        │飲食店」、「李│
│    │      │        │            │      │        │坤地」署押各壹│
│    │      │        │            │      │        │枚。          │
├──┼───┼────┼──────┼───┼────┼───────┤
│287 │丙○○│業務部經│基茵國際股份│蔡榮盛│86.10.15│員工職務證明書│
│    │      │理      │有限公司    │      │        │（以偽造之「基│
│    │      │        │            │      │        │茵國際股份有限│
│    │      │        │            │      │        │公司」、「蔡榮│
│    │      │        │  │      │        │盛」印章，各偽│
│    │      │        │            │      │        │造印文壹文。  │
├──┼───┼────┼──────┼───┼────┼───────┤
│338 │辰○○│業務經理│豪漢有限公司│陳奕樑│86.11.20│職務證明書（以│
│    │      │        │            │      │        │偽造之「豪漢有│
│    │      │        │            │      │        │限公司」、「陳│
│    │      │        │            │      │        │奕樑」印章，各│
│    │      │        │            │      │        │偽造印文壹枚。│
└──┴───┴────┴──────┴───┴────┴───────┘


司法院資訊處製作；財團法人民間司法改革基金會備份。
